ACORDAO-COMPLETO-2375643

ACÓRDÃO 10604/2019 ATA 37/2019 - SEGUNDA CÂMARA

VISTA, relatada e discutida esta tomada de contas especial, instaurada pela Fundação Nacional de Saúde - Funasa em desfavor de Miriã de Souza Vidal, ex-prefeita municipal de Mimoso de Goiás/GO (gestão 2009/2012) , em razão de omissão no dever de prestar contas dos recursos federais transferidos por meio do Termo de Compromisso TC/PAC 689/2007, celebrado entre a Funasa e o referido município e tendo por objeto a execução de melhorias habitacionais para o controle da doença de Chagas.
ACORDAM os ministros do Tribunal de Contas da União, reunidos em sessão da 2ª Câmara, ante as razões expostas pela relatora, e com fundamento nos arts. 1º, inciso I, 12, § 3º, 16, inciso III, alíneas “a” e “c”, e § 3º, 19, 23, inciso III, 26, 28, inciso II, e 57 da Lei 8.443/1992 c/c os arts. 209, incisos I e III, 210, 214, inciso III, alínea “a”, e 215 a 217 do Regimento Interno, em: 
9.1. declarar revel Miriã de Souza Vidal;
9.2. julgar irregulares as contas de Miriã de Souza Vidal;
9.3. condená-la ao recolhimento aos cofres da Fundação Nacional de Saúde das quantias a seguir especificadas, atualizadas monetariamente e acrescidas de juros de mora a partir das datas discriminadas até a data do pagamento;
	Data
	Valor Original do Débito (R$) 

	14/12/2009
	30.000,00

	15/9/2011
	45.000,00

	15/8/2012
	75.000,00

9.4. aplicar-lhe multa de R$ 115.000,00 (cento e quinze mil reais) , a ser recolhida aos cofres do Tesouro Nacional, com atualização monetária calculada da data deste acórdão até a data do pagamento, se este for efetuado após o vencimento do prazo abaixo estipulado;
9.5. fixar prazo de 15 (quinze) dias, a contar da notificação, para comprovação, perante o Tribunal, do recolhimento das dívidas acima imputadas;
9.6. autorizar a cobrança judicial das dívidas, caso não atendida a notificação;
9.7. autorizar o pagamento das dívidas em até 36 (trinta e seis) parcelas mensais consecutivas, caso venha a ser solicitado pela responsável antes do envio do processo para cobrança judicial;
9.8. fixar o vencimento da primeira parcela em 15 (quinze) dias, a contar do recebimento da notificação, e o das demais a cada 30 (trinta) dias, com incidência dos respectivos encargos legais sobre o valor de cada parcela; 
9.9. alertar à responsável que a inadimplência de qualquer parcela acarretará vencimento antecipado do saldo devedor;
9.10. enviar cópia desta deliberação ao procurador-chefe da Procuradoria da República no Estado de Goiás, para as providências cabíveis.

Tomada de Contas Especial instaurado pela Fundação Nacional de Saúde - FUNASA em desfavor de Miriã de Souza Vidal, ex-prefeita municipal de Mimoso de Goiás/GO (gestão 2009/2012), em decorrência da omissão no dever de prestar contas do Termo de Compromisso Nº TC/PAC 0689/2007 (Siafi 633277) , celebrado com município de Mimoso de Goiás - GO tendo por objeto a execução de melhorias habitacionais para o controle da doença de chagas.

Segunda Câmara

município de Mimoso de Goiás/GO.

3. Responsável: Miriã de Souza Vidal (CPF XXX.337.161-XX).

13.1. Ministros presentes: Aroldo Cedraz (na Presidência) e Ana Arraes (Relatora).
13.2. Ministros-Substitutos convocados: Augusto Sherman Cavalcanti e Marcos Bemquerer Costa.
13.3. Ministro-Substituto presente: André Luís de Carvalho.

ANA ARRAES

Transcrevo, a seguir, a instrução elaborada por auditor federal de controle externo da Secretaria de Controle Externo de Tomada de Contas Especial - SecexTCE, que contou com a anuência de seus dirigentes e do Ministério Público junto ao TCU - MPTCU (peças 10 a 13) :
“INTRODUÇÃO
	Cuidam os autos de Tomada de Contas Especial instaurada pela Fundação Nacional de Saúde - Funasa, em desfavor da Sr.ª Miriã de Souza Vidal (CPF XXX.337.161-XX) , ex-prefeita municipal de Mimoso de Goiás/GO na gestão 2009-2012, pela não comprovação da boa e regular aplicação dos recursos recebidos por força do Termo de Compromisso TC/PAC 689/2007 - Siafi 633227 (peça 2, p. 27-28) , celebrado entre a Fundação Nacional de Saúde – Funasa e a Prefeitura Municipal de Mimoso de Goiás/GO, tendo por objeto  a execução de melhorias habitacionais para o controle da doença de chagas, em razão da omissão do dever de prestar contas dos recursos recebidos. A vigência inicial do convênio foi de 31/12/2007 a 31/12/2008.
HISTÓRICO 
Para a execução do objeto do convênio (peça 2, p. 27-28) , foram previstos um total de R$ 157.499,76, dos quais R$ 150.000,00 a cargo do concedente, conforme item 1 do Termo de Aprovação Formal do TC/PAC 689/2007 (peça 2, p. 29) e R$ 7.499,76 a cargo do convenente, a título de contrapartida, conforme previsto no Plano de Trabalho (peça 2, p. 6) . O convênio teve sua vigência inicial prorrogada sucessivas vezes, tendo como termo final a data de 18/2/2013. O prazo final para apresentação da prestação de contas se deu em 18/4/2013, nos termos do item 3 do Termo de Compromisso (peça 2, p. 27) e do contido no § 5º, do art. 28, da IN STN 1/1997. 
O convênio teve por objeto a execução de melhorias habitacionais para prevenção da doença de chagas, através da construção de unidades habitacionais na zona rural do Município de Mimoso de Goiás/GO, em substituição a casas de pau a pique ou adobe, que propiciam a proliferação do barbeiro (tripanosoma cruzi) , vetor causador da doença de chagas, conforme consta no Plano de Trabalho (peça 2, p. 4-9) .
A Funasa realizou as seguintes transferências para a conta do convênio (Banco do Brasil, Agência 2376-0, conta 13.589-5) , conforme indicado no Relatório de TCE (peça 3, p. 78) :
	Ordem Bancária
	Data da OB
	Valor

	2009OB812622
	14/12/2009
	R$ 30.000,00

	2011OB806281
	15/9/2011
	R$ 45.000,00

	2012OB806108
	15/8/2012
	R$ 75.000,00

As obras foram visitadas duas vezes, conforme Relatórios de Visita Técnica datados de 6/7/2011 (peça 2, p. 93) e 25/6/2012 (peça 2, p. 123) , sendo apontado neste último um percentual de execução física de 60%.
Por meio do Parecer Financeiro 69/2013 (peça 2, p. 156-157) foi atestada a execução parcial do objeto em 60%, bem como registrada a omissão do dever de prestar contas final do convênio, sugerindo-se a instauração de tomada de contas especial.
Foram encaminhadas à Sr.ª Rosana Balestra Pereira da Silva, prefeita sucessora na gestão 2013-2016 as Notificações 41/2013 (peça 2, p. 147) , 70/2013 (peça 2, p. 150) , 29/2014 (peça 2, p. 169) e 73/2015 (peça 2, p. 190) , para apresentação da prestação de contas final ou recolhimento dos valores repassados. Através do Ofício 72/15-Gab (peça 2, p. 195-196) a Sr.ª Rosana Balestra encaminhou à Funasa cópia da ação civil pública de improbidade administrativa (peça 2, p. 197-199 e peça 3, p. 2-10) , movida pelo município contra a Sr.ª Miriã de Souza Vidal, prefeita municipal de Mimoso de Goiás/GO na gestão 2009-2012, bem como dos extratos bancários da conta do convênio (não juntados ao processo) , onde indicariam que os recursos foram movimentados entre 12/5/2010 e 26/12/2012, data em que o saldo remanescente na conta fora sacado, deixando-a com saldo zero.
Na citada ação civil (peça 2, p. 199) foi relatado que o convênio não foi executado em sua plenitude, sendo construídas apenas 3 das 5 unidades habitacionais, sendo o saldo remanescente do convênio aplicado em finalidade diversa e desconhecida. Afirmou-se ainda que o Controle Interno do Município foi deixado sem nenhum documento relativo ao referido ajuste, impossibilitando a prestação de contas do convênio e, por fim, que a conta bancária foi entregue zerada para a atual administração.
No Despacho e Relatório de peça 3, p. 27-28 reafirmou-se a execução parcial de 60% do objeto, porém, sem atingimento dos objetivos do programa, uma vez que as antigas casas, hospedeiras do vetor (barbeiro) , não haviam sido demolidas, permanecendo assim os riscos de contágio da doença de chagas.
Em análise complementar procedida pelo Parecer Financeiro Simplificado 10/2017 (peça 3, p. 48-49) , afastou-se a responsabilidade da Sr.ª Rosana Balestra Pereira da Silva, prefeita sucessora, uma vez que não geriu recursos do convênio, passando-se a responsabilizar a Sr.ª Miriã de Souza Vidal. Com relação à contratada para a execução das obras objeto do convênio, entendeu a Funasa não ser possível sua responsabilização pela execução parcial, uma vez que, na ausência da prestação de contas, não seria possível verificar se houve pagamentos à empresa. 
Procedeu-se então à notificação da Sr.ª Miriã de Souza Vidal por meio da Notificação 12/2017 (peça 3, p. 50-53) , com recebimento comprovado pelo aviso de recebimento (AR) de peça 3, p. 54, que se manteve silente.
O Relatório de Tomada de Contas Especial (peça 3, p. 78-84) concluiu pela ocorrência de dano ao erário, correspondente à integralidade dos recursos repassados por meio do TC/PAC 689/2007, em razão da omissão do dever de prestar contas, o que motivou a instauração de tomada de conta especial com responsabilização da Sr.ª Miriã de Souza Vidal, ex-prefeita municipal de Mimoso de Goiás/GO na gestão 2009-2012.
O Relatório de Auditoria 351/2018 (peça 1, p. 10-13) , bem como os respectivos Certificado de Auditoria (peça 1, p. 14) e Parecer do dirigente de controle interno (peça 1, p. 15) , todos emitidos pela CGU, concluem que os autos se encontram em consonância com os normativos aplicáveis, opinando pela irregularidade das contas com responsabilização da Sr.ª Miriã de Souza Vidal, ex-prefeita municipal de Mimoso de Goiás/GO na gestão 2009-2012. A ciência ministerial com pronunciamento pela irregularidade está datada de 21/5/2018 (peça 1, p. 16) .
Na instrução inicial (peça 5) , analisando-se os documentos dos autos, concluiu-se pela necessidade de realização de citação da Sr.ª Miriã de Souza Vidal, nos seguintes termos:
Irregularidades: a) não comprovação da boa e regular aplicação dos recursos recebidos por força do Termo de Compromisso TC/PAC 689/2007 - Siafi 633227, em razão da omissão do dever de prestar contas; b) execução parcial do objeto do convênio, com atingimento de 60% do total previsto; c) não disponibilização à prefeita sucessora da documentação necessária à prestação de contas final do convênio.
Dispositivos violados: parágrafo único do art. 70 da Constituição Federal; art. 93 do Decreto-Lei 200/67; arts. 22 e 28, § 5º, da IN/STN 1/97 c/c o item 3 do Termo de Compromisso TC/PAC 689/2007.
Conduta: a) omitir-se de prestar contas dos recursos recebidos por força do Termo de Compromisso TC/PAC 689/2007 - Siafi 633227; b) executar parcialmente o seu objeto, com atingimento de 60% do total previsto; c) não disponibilizar à prefeita sucessora a documentação necessária à prestação de contas final do convênio.
Nexo de causalidade: a omissão do dever de prestar contas dos recursos recebidos por força do Termo de Compromisso TC/PAC 689/2007 - Siafi 633227, bem como a execução parcial de seu objeto e a não disponibilização à prefeita sucessora a documentação necessária à prestação de contas final do convênio, propiciaram a não comprovação da aplicação dos recursos recebidos, resultando em presunção de dano ao erário no valor de R$ 150.000,00.
Culpabilidade: a conduta omissiva da responsável é reprovável, posto que na qualidade de prefeita à época dos fatos, estava ciente de suas atribuições como chefe do poder executivo municipal, principalmente quanto à obrigação de prestar contas dos recursos recebidos por força do Termo de Compromisso TC/PAC 689/2007 - Siafi 633227, de aplicar integralmente os recursos no objeto do ajuste, bem como de disponibilizar a documentação do convênio à prefeita sucessora, a fim de viabilizar a apresentação da prestação de contas final do convênio, de forma a obter a aprovação relativa a 100% dos recursos recebidos. Há, ainda, elementos indicativos da consciência da ilicitude praticada, já que a mesma tomou ciência da Notificação 12/2017 (peça 3, p. 50-53) , sendo razoável exigir da responsável conduta diversa daquela que adotou, considerando as circunstâncias que a cercavam, não estando albergado em nenhuma excludente de ilicitude.
Em cumprimento ao pronunciamento da unidade (peça 7) , foi efetuada a citação da responsável por meio do Ofício 1096/2018 (peça 8) , efetivamente recebido em 27/8/2018, conforme aviso de recebimento – AR (peça 9) .
Ressalte-se que a citação foi encaminhada para o endereço oficial da responsável, constante da base da Receita Federal (peça 4) , tendo o mesmo sido recebido pela própria, conforme consta do aviso de recebimento.
Assim, transcorrido o prazo regimental, a responsável não se manifestou no processo. Operam-se, portanto, os efeitos da revelia, dando-se prosseguimento ao processo, nos termos do art. 12, §3º, da Lei 8.443/1992.
EXAME TÉCNICO
Quanto ao mérito, nos processos do TCU, a revelia não conduz à presunção de que seriam verdadeiras todas as imputações levantadas contra os responsáveis, diferentemente do que ocorre no processo civil, em que a revelia do réu opera a presunção da verdade dos fatos narrados pelo autor. Dessa forma, a avaliação da responsabilidade do agente não pode prescindir da prova existente no processo ou para ele carreada. 
Ao não apresentar suas alegações de defesa, a responsável deixou de produzir prova da regular aplicação dos recursos sob sua responsabilidade, em afronta às normas que impõem aos gestores públicos a obrigação legal de, sempre que demandados pelos órgãos de controle, apresentarem os documentos que demonstrem a correta utilização das verbas públicas, a exemplo do contido no art. 93 do Decreto-Lei 200/67: ‘Quem quer que utilize dinheiros públicos terá de justificar seu bom e regular emprego na conformidade das leis, regulamentos e normas emanadas das autoridades administrativas competentes.’ 
Considerando o princípio da verdade real que rege a atuação desta Corte, ainda que as alegações de defesa não tenham sido apresentadas pelo responsável, a revelia não afasta a obrigatoriedade da análise dos elementos probatórios disponíveis nos autos, conforme reiterados acórdãos do Tribunal (Acórdão 163/2015-TCU-Segunda Câmara, Rel.  Min. Subst. André de Carvalho; 2.685/2015 – 2ª Câmara, Rel. Min. Raimundo Carreiro; 2.801/2015 – 1ª Câmara, Rel. Min. Walton Alencar Rodrigues; 4.340/2015 – 1ª Câmara, Rel. Min. Subst. Weder de Oliveira e 5.537/2015 – 1ª Câmara, Rel. Min. Subst. Weder de Oliveira) . Assim, procurou-se buscar, em manifestações da responsável na fase interna desta Tomada de Contas Especial, se havia argumentos que pudessem ser aproveitados em seu favor.
No entanto, reexaminando os autos, observa-se que, em obediência aos princípios constitucionais que asseguram o direito ao contraditório e à ampla defesa, a responsável foi devidamente notificada na fase interna a apresentar a prestação de contas, conforme descrito no item 11. Todavia, a responsável manteve-se silente, não elidindo as irregularidades. Dessa forma, não encontramos nenhum outro argumento que possa vir a ser analisado e posteriormente utilizado para afastar as irregularidades apontadas.
Vale ressaltar que a pretensão punitiva do TCU, conforme Acórdão 1441/2016-TCU-Plenário, que uniformizou a jurisprudência acerca dessa questão, subordina-se ao prazo geral de prescrição indicado no art. 205 do Código Civil, que é de 10 anos, contado da data de ocorrência da irregularidade sancionada, nos termos do art. 189 do Código Civil, sendo este prazo interrompido pelo ato que ordenar a citação, a audiência ou a oitiva do responsável. No caso em exame, não ocorreu a prescrição da pretensão punitiva, uma vez que a irregularidade se concretizou a partir da data limite para a apresentação da prestação de contas em 18/4/2013, conforme citado no item 2, tendo o ato de ordenação da citação sido despachado em 8/8/2018 (peça 7) , portanto há menos de 10 anos.
Em se tratando de processo em que a parte interessada não se manifestou acerca das irregularidades imputadas, não há elementos para que se possa efetivamente aferir e reconhecer a ocorrência de boa-fé na conduta da responsável ou de quaisquer outros excludentes de culpabilidade, podendo o Tribunal, desde logo, proferir o julgamento de mérito pela irregularidade das contas, nos termos dos §§ 2º e 6º do art. 202 do Regimento Interno do TCU. (Acórdão 133/2015-TCU-Primeira Câmara, Rel. Min. Bruno Dantas; 2.455/2015 – 1ª Câmara, Rel. Min. Bruno Dantas; 3.604/2015 – 1ª Câmara, Rel. Min. Bruno Dantas; 5.070/2015 – 2ª Câmara, Rel. Min. Subst. André de Carvalho e 2.424/2015 – Plenário, Rel. Min. Benjamin Zymler) .
Dessa forma, a Sr.ª Miriã de Souza Vidal (CPF XXX.337.161-XX) , prefeita municipal de Mimoso de Goiás/GO na gestão 2009-2012, deve ser considerada revel, nos termos do art. 12, §3º, da Lei 8.443/1992, devendo as contas serem julgadas irregulares, condenando-a ao débito apurado, aplicando-lhe, ainda, a multa prevista no art. 57 da Lei 8.443/1992.
CONCLUSÃO
Em face da análise promovida, conclui-se que a conduta da responsável causou dano ao erário, em decorrência da omissão do dever de prestar contas dos recursos recebidos através do Termo de Compromisso TC/PAC 689/2007 - Siafi 633227 (peça 2, p. 27-28) , celebrado entre a Fundação Nacional de Saúde – Funasa e a Prefeitura Municipal de Mimoso de Goiás/GO, tendo por objeto a execução de melhorias habitacionais para o controle da doença de chagas.
Com efeito, em função da revelia da responsável, não foi possível sanear as irregularidades a ela atribuídas, tampouco elidir o débito a ela imputado. Ademais, inexistem nos autos elementos que demonstrem a boa-fé da responsável ou a ocorrência de outros excludentes de culpabilidade. Desse modo, suas contas devem, desde logo, ser julgadas irregulares, nos termos do art. 202, § 6º, do Regimento Interno do TCU, procedendo-se à sua condenação em débito.
PROPOSTA DE ENCAMINHAMENTO
Diante do exposto, submetem-se os autos à consideração superior, propondo-se a adoção das seguintes medidas:
a)	considerar revel a Sr.ª Miriã de Souza Vidal (CPF XXX.337.161-XX) , prefeita municipal de Mimoso de Goiás/GO na gestão 2009-2012;
b)	com fundamento nos arts. 1º, inciso I, 16, inciso III, alínea ‘a’, da Lei 8.443/1992 c/c os arts. 19 e 23, inciso III, da mesma Lei, e com arts. 1º, inciso I; 209, inciso I; 210 e 214, inciso III, do Regimento Interno, que sejam julgadas irregulares as contas da Sr.ª Miriã de Souza Vidal (CPF XXX.337.161-XX) , prefeita municipal de Mimoso de Goiás/GO na gestão 2009-2012, e condená-la ao pagamento da quantia a seguir especificada, com a fixação do prazo de quinze dias, a contar da notificação, para comprovar, perante o Tribunal (art. 214, inciso III, alínea ‘a’, do Regimento Interno) , o recolhimento da dívida aos cofres do Tesouro Nacional, atualizada monetariamente e acrescida dos juros de mora, calculados a partir das datas discriminadas, até a data do recolhimento, na forma prevista na legislação em vigor.
	VALOR ORIGINAL (R$) 
	DATA DA OCORRÊNCIA

	30.000,00
	14/12/2009

	45.000,00
	15/9/2011

	75.000,00
	15/8/2012

c)	aplicar à Sr.ª Miriã de Souza Vidal (CPF XXX.337.161-XX) , prefeita municipal de Mimoso de Goiás/GO na gestão 2009-2012, a multa prevista no art. 57 da Lei 8.443/92 c/c o art. 267 do RI/TCU, fixando-lhe o prazo de quinze dias, a contar da notificação, para que comprove, perante o Tribunal (art. 214, III, a, do Regimento Interno do TCU) , o recolhimento da dívida aos cofres do Tesouro Nacional, atualizada monetariamente desde a data do acórdão que vier a ser proferido por este Tribunal até a do efetivo recolhimento, se paga após o vencimento, na forma da legislação em vigor;
d)	autorizar, desde logo, nos termos do art. 28, inciso II, da Lei 8.443/1992, a cobrança judicial da dívida caso não atendida a notificação;
e)	autorizar também, desde logo, se requerido, com fundamento no art. 28, inciso I, da Lei 8.443, de 1992 c/c o art. 217, §§ 1º e 2º do Regimento Interno, o parcelamento da dívida em até 36 parcelas, incidindo sobre cada parcela, corrigida monetariamente, os correspondentes acréscimos legais fixando- lhe o prazo de quinze dias, a contar do recebimento da notificação, para comprovar perante o Tribunal o recolhimento da primeira parcela, e de trinta dias, a contar da parcela anterior, para comprovar os recolhimentos das demais parcelas, devendo incidir sobre cada valor mensal, atualizado monetariamente, os juros de mora devidos, no caso do débito, na forma prevista na legislação em vigor, alertando a responsável que a falta de comprovação do recolhimento de qualquer parcela importará no vencimento antecipado do saldo devedor, nos termos do § 2º do art. 217 do Regimento Interno deste Tribunal;
g)	enviar cópia do acórdão que vier a ser proferido à Secretaria Federal de Controle Interno, à Fundação Nacional de Saúde e à responsável, para ciência, informando-lhe que a deliberação, acompanhada do relatório e voto que a fundamentarem, estará disponível para consulta no endereço www.tcu.gov.br/acordaos, além de esclarecer que, caso requerido, o TCU poderá fornecer sem custos as correspondentes cópias, de forma impressa; e
h)	encaminhar cópia da deliberação, bem como do relatório e do voto que a fundamentarem, ao procurador-chefe da Procuradoria da República no Estado de Goiás, nos termos do § 3º do art. 16 da Lei 8.443/1992 c/c o § 7º do art. 209 do Regimento Interno do TCU, para adoção das medidas que entender cabíveis.”
	É o relatório.

não há.

Procuradora-geral Cristina Machado da Costa e Silva.

TOMADA DE CONTAS ESPECIAL. MELHORIAS HABITACIONAIS PARA O CONTROLE DA DOENÇA DE CHAGAS. OMISSÃO DO DEVER DE PRESTAR CONTAS DOS RECURSOS DE CONVÊNIO. EXECUÇÃO PARCIAL. NÃO ATINGIMENTO DOS OBJETIVOS DE PROGRAMA. CITAÇÃO. REVELIA. CONTAS IRREGULARES. DÉBITO. MULTA.

TOMADA DE CONTAS ESPECIAL (TCE)

Secretaria de Controle Externo de Tomada de Contas Especial - SecexTCE.

Está em apreciação tomada de contas especial instaurada pela Fundação Nacional de Saúde - Funasa em desfavor de Miriã de Souza Vidal, ex-prefeita municipal de Mimoso de Goiás/GO (gestão 2009-2012) , pela não comprovação da boa e regular aplicação dos recursos federais recebidos por força do Termo de Compromisso TC/PAC 689/2007 - Siafi 633227, celebrado entre a Funasa e o referido município e tendo por objeto a execução de melhorias habitacionais para o controle da doença de Chagas, em virtude da omissão no dever de prestar contas.
2.	Foram previstos, para o referido ajuste, R$ 157.499,76: R$ 150.000,00 a cargo do concedente; e R$ 7.499,76 a título de contrapartida. Os recursos federais foram liberados em sua integralidade mediante três parcelas, nos valores de R$ 30.000,00 (14/12/2009) , R$ 45.000,00 (15/9/2011) e R$ 75.000,00 (15/8/2012) . A vigência inicial do termo de compromisso foi de 31/12/2007 a 31/12/2008, mas, por sucessivas prorrogações, o prazo final ficou para 18/2/2013, com apresentação da prestação de contas em até sessenta dias desta data.
3.	Conquanto tenha sido regularmente citada, Miriã de Souza Vidal não apresentou suas alegações de defesa e também não recolheu a importância devida, de modo que se operaram os efeitos da revelia, nos termos do art. 12, § 3º, da Lei 8.443/1992, o que dá ensejo ao prosseguimento do processo, com análise dos documentos constantes dos autos. Destaco que aviso de recebimento assinado pela própria responsável consta da peça 9.
4.	Os pareceres uniformes da Secretaria de Controle Externo de Tomada de Contas Especial - SecexTCE e do Ministério Público junto ao TCU - MPTCU foram pela irregularidade das contas, com condenação em débito e aplicação de multa.
5.	Adoto tais manifestações como razões de decidir este processo.
6.	Segundo consta nos autos (peça 3, p. 78) , os três repasses ocorreram integralmente no período abrangido pela gestão de Miriã de Souza Vidal (2009-2012) .
7.	Segundo o Relatório de Tomada de Contas Especial (peça 3, pp. 78-84) , o dano ao erário foi atribuído à responsável pelo valor integral repassado, em decorrência de omissão no dever de prestar contas. Ademais, mesmo tendo sido atestada a execução parcial do objeto em 60%, não foram alcançados os objetivos pactuados; a Controladoria-Geral da União concluiu no mesmo sentido (peça 1, pp. 10-15) .
8.	Cumpre destacar que o ônus da prova em matéria de aplicação de recursos públicos é invertido: compete ao responsável demonstrar sua correta destinação, consoante jurisprudência pacificada neste Tribunal de Contas e no Supremo Tribunal Federal.
9.	Em face da inexistência de elementos que permitam concluir pela boa-fé da ex-prefeita, uma vez que lhe coube o dever de evidenciar o adequado emprego dos recursos públicos federais repassados, estes autos estão conclusos para julgamento de mérito, a teor do art. 202, § 6º, do Regimento Interno, pela irregularidade das contas, condenação ao pagamento do valor de R$ 150.000,00 (valor histórico) e imputação de multa.
10.	Julgo que a situação de omissão no dever de prestar contas fere dispositivo constitucional e caracteriza fato grave, na medida em que a responsável ignora a obrigação de demonstrar a correta aplicação dos recursos em benefício da população, agravada, neste processo, pelo fato de não se dignar a atender aos chamamentos do repassador e desta Corte.
11.	Nesse panorama, defendo a aplicação da multa sugerida, no percentual de 50%, perfazendo o valor de R$ 115.000,00.
	Ante o exposto, voto por que seja adotada a minuta de acórdão que submeto à apreciação deste Colegiado.
TCU, Sala das Sessões Ministro Luciano Brandão Alves de Souza, em 15 de outubro de 2019.
ANA ARRAES 
Relatora